【裁判字號】    90,上更(二),370
【裁判日期】    901031
【裁判案由】    毒品危害防制條例
【裁判全文】
臺灣高等法院臺南分院刑事判決          九十年度上更(二)字第三七號     Ｃ
      上  訴  人
      即  被  告  戊  ○  ○
      選任辯護人  盧  世  欽
      上  訴  人
      即  被  告  乙  ○  ○
      指定辯護人  本院公設辯護人  己  ○  ○
右上訴人因違反毒品危害防制條例案件，不服臺灣臺南地方法院八十八年度訴字第九
五二號中華民國八十九年三月六日第一審判決（起訴案號：臺灣臺南地方法院檢察署
八十八年度偵字第二三三○號，併辦案號：八十九年偵字第八一三九號），提起上訴
，經判決後由最高法院第二次發回更審，本院判決如左：
      主      文
原判決撤銷。
戊○○、乙○○均無罪。
      理      由
一、公訴意旨略以：被告戊○○基於概括犯意，自民國 (下同）八十六年十二月間起
    至八十七年一月底止，連續多次向林宏明（另案審理）購入大量安非他命後，在
    台南縣官田鄉隆本村三二三之二號戊○○所經營之「五二○電動遊藝場」，轉賣
    與綽號「勇仔」、「順仔」等人施用，其中戊○○並於八十七年元月間某日在上
    址以新台幣六千元之價格販賣安非他命一包與壬○○（另案審理），被告乙○○
    則於上開時間內借住許某之遊藝場，竟以幫助戊○○犯罪之意思，基於概括犯意
    ，連續多次為戊○○接聽購買安非他命者之電話，將他人欲購買安非他命之意思
    轉告戊○○，或介紹他人向戊○○購買安非他命。嗣於八十七年元月二十六日經
    警在「五二○電動遊藝場」查獲，扣得分裝安非他命用之電子磅秤一台，因認被
    告戊○○、乙○○涉犯麻醉藥品管理條例第十三條之一第二項第一款非法販賣安
    非他命之罪嫌云云。
二、按犯罪事實應依證據認定之，無證據不得推定其犯罪事實；又不能證明被告犯罪
    者，應諭知無罪之判決，刑事訴訟法第一百五十四條、第三百零一條第一項分別
    定有明文。又認定不利於被告之事實，須依積極證據，苟積極證據不足為不利於
    被告事實之認定時，即應為有利於被告之認定，更不必有何有利之證據，再事實
    之認定，應憑證據，如未能發現相當證據，或證據不足以證明，自不能以推測或
    擬制之方法，為裁判基礎，亦迭據最高法院著有三十年上字第八一六號、及四十
    年臺上字第八六號判例在案。又被告之自白，不得作為有罪判決之唯一證據，仍
    應調查其他必要之證據，以察其是否與事實相符，刑事訴訟法第一百五十六條第
    二項規定甚明。所謂被告之自白，當然包括被告本人及共同被告之自白在內，被
    告及共同被告之自白縱然一致，亦應調查其他必要之證據，以察其是否與事實相
    符，不得僅以被告及共同被告之自白作為認定被告有罪判決之唯一證據，至於被
    告之自白與事實是否相符，須依具體情事以認定之，不能憑空臆測，認為與事實
    相符，而採為判決基礎。
三、訊據上訴人即被告戊○○、乙○○，均矢口否認有販賣安非他命之犯行，被告戊○○辯稱：其固曾向林宏明購買安非他命，惟並無將之轉售；警方起出之電子秤
    是在機車上找到，非在其店裡找到，並非其所有等語。被告許坤迪辯稱：其並無
    幫戊○○接聽購買毒品者之電話，或將他人欲購買安非他命之意思轉告戊○○，
    或介紹他人向許某購買毒品安非他命；伊確有向林宏明買過二次安非他命，惟並
    無轉賣他人；其於警偵訊中雖有自承代朋友購買安非他命，或介紹朋友向戊○○
    購買，乃因懷疑戊○○向警方密報，為了報復，所以向警察亂說戊○○有販賣之
    行為等語。
四、公訴人認被告戊○○、乙○○犯有非法販賣安非他命罪嫌，無非以被告乙○○警
    偵訊之供述及證人辛○○證詞及通訊監察之錄音帶及譯文為其論據。經查：
（一）被告戊○○、乙○○固均曾向證人林宏明購買安非他命，每次三千五百元至四
      萬元不等，業據被告戊○○、乙○○於警訊或偵查中自承不諱（見麻警刑字第
      ０七一四號警卷第二頁反面、第五頁及八十八年度偵字第二三三０號八十七年
      五月二十二日訊問筆錄），並經證人林宏明於警偵訊中作證屬實（見上開警卷
      第七頁正面及八十八年度偵字第二三三０號八十七年五月二十二日訊問筆錄）
      。又被告乙○○於警訊中供稱：我向戊○○調貨交給要我幫忙購買安毒的「順
      仔」：：：等人，我在「五二０遊藝場」幫忙看店，有朋友要安毒時，我幫忙
      介紹，所以戊○○願意提供安毒給我吸食云云（見同上警卷第五頁正面）；又
      於偵查中自承：有一些朋友問我有沒有那個東西，我自己沒有，我知道戊○○
      有在賣，我就幫他們問戊○○，因我通緝期間住戊○○那裡，我承認有那些電
      話（即監聽譯文之電話），我有看過戊○○在賣安非他命，賣給「順仔」、「
      勇仔」等人云云（見上開偵查卷八十七年五月二十二日訊問筆錄）。惟證人林
      宏明之證詞僅證述被告曾向其購買過安非他命，並無法證明被告有轉賣他人之
      行為；而被告乙○○嗣於原審審理時翻異前詞供稱：我係在通緝中進入戊○○
      經營之「五二○遊藝場」時為警逮捕，又因前一日我見到有刑警找戊○○說話
      ，因此懷疑是遭戊○○出賣，加以其妻懷孕九個月即將臨盆，心中百般牽掛並
      萌生不滿，乃於麻豆分局破獲戊○○等人涉嫌毒品案件到看守所訊問時，誣指
      曾為戊○○調貨，交予順仔、瑤瑤、風仔等人，實為不滿戊○○，在懷疑之下
      所為不實之陳述等語；迄本院訊問時仍為相同之陳述。被告戊○○則始終未曾
      供認有本件犯行，而被告乙○○於警訊中，僅供認有吸用安非他命，否認販賣
      情事，且供稱係與黃宏勇一起去找林宏明購買安非他命，非與戊○○一同購買
      （警(一)卷第四頁、第五頁），檢察官偵查中，乙○○仍供稱向林宏明購買之安
      非他命，係供自己吸用，未曾轉賣他人（偵查卷第二十六頁反面至第二十八頁
      ）。則上開被告間之自白尚難採為認定其等罪刑之基礎，而被告乙○○供稱曾
      向戊○○調貨或知道戊○○有販賣犯行云云，既前後所供不一，已有瑕疵，且
      與被告戊○○所供不符，另上揭台南縣警察局麻豆分局執行通訊監察錄音譯文
      內容簡略，並無法明確顯示有無交易安非他命行為，亦無法查知具體交易數量
      、價格、時間、地點及「順仔」、「勇仔」為何人之具體交易對象，自難執被
      告之自白及監聽譯文為不利於被告二人之補強證據。
（二）證人辛○○於警訊中供稱：壬○○所吸食安非他命都是向戊○○買的，壬○○
      於八十七年一月間在我居住的地方打電話向戊○○購買安非他命六千元云云。
      惟證人壬○○於原審到庭作證時即否認辛○○之言，復於本院到庭證稱：「沒
      說向被告二人買，是向「阿宏」買的，之前是向陳秋香買的」等語，可見證人
      辛○○係轉述其聽壬○○電話中之交談，並未親身見聞壬○○確有向被告戊○○購買安非他命之事實，自不得遽予採信。
（三）台南縣麻豆分局於八十七年一月二十六日至被告戊○○經營之五二０遊藝場搜
      索，並逮捕其內之吸用安非他命之陳美麗、王雅君、丁○○、許慧芳等人時，
      蔡明宏固有打電話聯絡被告戊○○，並告訴戊○○將全部責任推給「勇仔」或
      「坤仔」，連磅秤也推給他們等情（見上開警卷第五十四頁正面）。惟證人丁○○警訊時供稱：「購買的安非他命是向綽號「勇仔」的男子所購的」，於本
      院訊問時亦稱：「並未向被告購買」等語（見附本院卷之歸仁分局文賢派出所
      偵訊筆錄及本院九十年九月十一日訊問筆錄）；陳美麗於警訊稱：「所吸食之
      安非他命是一綽號「昆仔」的男子給伊的」等語（見同上歸仁分局文賢派出所
      偵訊筆錄）；王雅君於警訊稱：「安非他命係向一綽號「坤仔」討的，不用錢
      。他只是給我少許試試看。」等語（見同上歸仁分局文賢派出所偵訊筆錄）。
      則陳美麗、王雅君、丁○○等人，均未供稱曾向被告二人購買安非他命，似難
      執此為不利於上訴人二人之補強證據。至於被告戊○○通知蔡明宏到檢察署辦
      理陳美麗等人之交保手續乙節，係因陳美麗為蔡明宏之配偶，王雅君、張雅方
      等人為陳美麗之朋友，而蔡明宏則受僱於戊○○，在其經營之五二○遊藝場`
      工作，因此被告戊○○以老闆身分關心員工，而通知蔡明宏前往辦理其配偶之
      交保手續，應屬人情之常，自難據此推論被告戊○○有販賣安非他命之行為，
      附此敘明。
（四）證人即搜索五二０遊藝場之台南縣警察局麻豆分局員警甲○○於原審到庭證稱
      ：「扣案之電子秤是在該店二樓電器箱找到的，監聽時有聽到毒品藏在該處云
      云」（見原審卷第一０二頁）。惟證人甲○○於本院訊問時則又稱：「是我們
      監聽，歸仁警員抓到的」、「伊並未去抓人」、「電子秤是丙○○他們查獲的
      ，在原審說在電器箱查到應是查扣其他的東西，當時我們是搜索很多個點，電
      子秤是我們在監聽時所聽到電子秤是在二樓」、「應是在丁○○的手提包查到
      的，應是丙○○所說的才對。」（見本院九十年九月十一日訊問筆錄）等語；
      證人丁○○於本院同上日訊問時亦證稱：「查獲之電子秤是「勇仔」的」等語
      ；證人即台南縣警察局永康分局警員丙○○於原審證稱：「電子秤係在一女子
      之機車上搜到的」（見原審卷第一二０頁），於本院到庭亦證述：「甲○○並
      沒有和伊同組，是他們監聽，而伊從後去抓的。」、「我確定是在女子車上查
      到的」、「（為何甲○○和你說的不同）應該是我所說的才對，當時是說帶人
      去查的。」（見本院九十年八月七日訊問筆錄）等語，應以親自去現場執行之
      丙○○所述為可信，是扣案之電子秤應係在遊藝場外之機車查獲，並非被告戊○○所有，自不能以該電子磅秤為被告乙○○警訊及檢察官偵查中自白之補強
      證據。
（五）綜上各情，相互參酌，足認本件被告乙○○於警偵訊之供述及證人辛○○證詞
      尚有瑕疵，其證詞並無法使通常一般人均不致有所懷疑，而得確信其真實。揆
      諸前開說明，自難僅憑該等有瑕疵之證言，遽認被告二人有於八十六年十二月
      間起至八十七年一月底止，販賣安非他命與綽號「勇仔」、「順仔」及壬○○
      等人之犯行。此外亦查無何積極事證足認被告有檢察官起訴事實所指之不法犯
      行，應認被告之犯罪尚屬不能證明。
五、原審就此部分未及詳究，遽認被告二人有上開非法販賣安非他命之犯行，並變更
    檢察官起訴法條為科刑之判決，認事用法，尚有未洽。被告上訴意旨否認有上開
    販賣安非他命之犯行，為有理由，自應由本院將原審就此部分之判決撤銷，並諭
    知被告戊○○、乙○○均無罪之判決。
六、至檢察官移送併辦意旨另以：戊○○於本案刻仍在法院審理中，仍不知悔改，復
    承前意圖營利之概括犯意，自八十九年五月初起，至八十九年六月三十日十八時
    止，先後連續六次以每小包二千元之價格在其住宅或佳里鎮上吉將遊藝場所將安
    非他命售予庚○○（另案審理），嗣庚○○經警查獲始供出上情，乃於八十九年
    七月七日下午由庚○○帶同查緝人員至戊○○常出入場所探視，後再至戊○○住
    處外勘查，確定戊○○未外出，乃由庚○○打戊○○0000000000號行動電話取得
    聯絡後，經戊○○指定於佳里鑽石年華ＫＴＶ前停車場交易，再隨戊○○所駕HL
    －8480號自小客車，確定戊○○往佳里鎮，始趨前趕到鑽石年華ＫＴＶ旁小巷守
    候，不久戊○○果駕車抵達停於停車場（未熄火），惟顧及當時下雨，且警力無
    法防堵戊○○駕車掙脫逃逸，如驟然採取行動取締，將衍生不可預期之反抗，乃
    待戊○○駕車離去，於同日下午五時三十分許抵台南縣佳里鎮○○路四三八號（
    上吉將遊藝場）前，停車後進入打電玩警察始進入盤查，並依據戊○○身上之車
    輛鑰匙順利開啟車門，隨即自右後腳踏墊及駕駛椅座下，起出安非他命一大包（
    含袋重三十四點一一０一公克）、三十三小包（含袋重七十六點一六０六公克）
    及吸食工具、酒精燈等物，復於八十九年七月七日下午六時三十分，帶同戊○○
    至台南縣佳里鎮佳化里佳里興一五○號其住處逕行搜索，又起出並扣得安非他命
    一大包（含袋重十九點０一二０公克）、大塑膠袋四個內含安非他命殘渣（含袋
    重六點一二九二公克）、電子磅秤乙台及分裝袋六十六個等物。因認與本件有連
    續犯之裁判上一罪關係而移送併辦（臺灣臺南地方法院檢察署八十九年度偵字第
    八一三九號）。惟查，本件被告二人被訴於八十六年十二月間起至八十七年一月
    底止，販賣安非他命與綽號「勇仔」、「順仔」及壬○○等人部分已經認定無罪
    ，如前所述，是與併辦部分即無連續犯之裁判上一罪關係，應將併辦部分退回，
    由檢察官另行偵辦，附此敘明。
據上論斷，應依刑事訴訟法第三百六十九條第一項前段、第三百六十四條、第三百零
一條第一項，判決如主文。
本件經檢察官許仲瑩到庭執行職務。
中    華    民    國      九十      年        十      月     三十一     日
                                  臺灣高等法院臺南分院刑事第四庭
                                      審判長法官  陳    義    仲
                                            法官  蔡    崇    義
                                            法官  徐    財    福
右正本證明與原本無異。
如不服本判決，應於判決送達後十日內向本院提出上訴狀，其未敘述理由者並應於提
出上訴狀後十日內向本院補提理由書（應附繕本)。
                                     法院書記官  王    全    龍
中    華    民    國      九十      年        十一      月      一      日


司法院資訊處製作；財團法人民間司法改革基金會備份。
